【裁判字號】    98,台上,7096
【裁判日期】    981126
【裁判案由】    違反毒品危害防制條例等罪
【裁判全文】
最高法院刑事判決            九十八年度台上字第七０九六號
上  訴  人  乙○○
            甲○○
上列上訴人等因違反毒品危害防制條例等罪案件，不服台灣高等
法院中華民國九十八年八月十八日第二審判決（九十八年度上訴
字第一四八六號，起訴案號：台灣板橋地方法院檢察署九十五年
度偵字第二七三九八號、九十六年度偵字第七００五號），提起
上訴，本院判決如下：
    主  文
上訴駁回。
    理  由
一、乙○○上訴部分：
按刑事訴訟法第三百七十七條規定：上訴於第三審法院，非以判
決違背法令為理由，不得為之；是提起第三審上訴，應以原判決
違背法令為理由，係屬法定要件。如果上訴理由書狀並未依據卷
內訴訟資料具體指摘原判決不適用何種法則或如何適用不當，或
所指摘原判決違法情事，顯與法律規定得為第三審上訴理由之違
法情形不相適合時，均應認其上訴為違背法律上之程式，予以駁
回。上訴人乙○○上訴意旨略稱：(一)、原判決憑證人林品君於警
詢及偵查中稱向乙○○購買第二級毒品甲基安非他命之證言，認
乙○○有販賣甲基安非他命予林品君之犯行，然林品君於第一審
以證人身分接受交互詰問時已翻異前詞，卷內又無其他佐證足資
證明有販毒之事實，而交付毒品之原因多端，或係轉讓，或係合
資購買後之分配，或係代買，非必基於販賣而交付。故乙○○雖
不爭執有交付毒品予林品君之行為，僅足以確認有交付毒品之事
實，尚無從證明以何意圖、目的而交付，不足以佐證有販賣之行
為，原判決逕採為乙○○不利認定之基礎，自有適用證據法則不
當及理由不備之違法。(二)、證人黃政宏於警詢時，有高度之可能
於誘導下配合作成向乙○○購買甲基安非他命之不實供述，因而
不具有可信性外，原判決所謂「筆錄經黃政宏簽名確認」、「距
案發時間較近」、「黃政宏與乙○○間無怨懟仇隙」等事由，乃
大多數警詢筆錄之特性，倘此足為特別可信之事由，則所有警詢
筆錄皆可認定為具有較可信之特別情況，刑事訴訟法第一百五十
九條之三之規定將形同具文。尤以黃政宏於警詢陳述又與檢察官
訊問時具結所為證言不相符合，是其警詢陳述顯無可信之特別情
況。況有其於檢察官偵查時，經依法定程序具結、訊問所為之證
言足為證明犯罪事實存否之證據，亦無再引其警詢陳述為證據之
必要。原判決逕認黃政宏於警詢之證言有證據能力，尚有違誤。
(三)、黃政宏於警詢後即被移送檢察官訊問，無與乙○○串供機會
，然二人在檢察官訊問時所陳述之內容，包括合資過程與藥頭約
定見面之地點、藥頭之綽號、合資金額等事項完全一致，足見當
時之陳述始為真實。況監聽譯文中，黃政宏固曾表示「弄一張給
我」，然乙○○卻未為承諾之表示，顯然不足以認黃政宏於警詢
時所稱向乙○○購買甲基安非他命之陳述較為可信。原判決逕認
黃政宏於偵查中經具結後之陳述，係配合乙○○之陳述故為迴護
而不採，其證據之取捨顯已違背經驗法則。(四)、乙○○與黃政宏
就合資約定過程，係在以電話約定見面地點後當面進行，且電話
監聽對象為黃政宏，故合資約定過程及乙○○向藥頭約定購買毒
品之過程，不可能顯示於監聽譯文內，自不得憑以認定乙○○與
黃政宏間並無合資約定。(五)、證人鄧傑華、黃政宏與乙○○自國
中迄今認識十餘年，交情深厚。原判決僅以「甲基安非他命價格
昂貴」、「乙○○與黃政宏間非親非故」等情，即推測乙○○有
藉由交付毒品賺取價差之營利意圖，而未採納足以證明乙○○與
證人間交情深厚之有利證據，亦未說明不採之理由，不僅違反刑
事訴訟法第一百五十四條第二項及第一百六十一條第一項規定，
而有判決不適用法則或適用不當，及理由不備之違背法令等語。
惟查：證據之取捨與其證明力之判斷，以及事實有無之認定，屬
事實審法院之職權，苟其取捨證據與判斷證據證明力並不違背經
驗法則及論理法則，即不容任意指為違背法令，而執為第三審適
法之上訴理由。原判決綜合全案卷證資料，本於事實審法院之推
理作用，認乙○○有其事實欄所載犯行，因而撤銷第一審關於其
販賣第二級毒品部分之判決，改判仍論以如原判決附表一所示販
賣第二級毒品三罪刑（均累犯，有期徒刑部分，並定應執行之刑
有期徒刑十年）。已敘明所憑證據及認定理由，並對證人鄧傑華
、黃政宏、林品君之證詞，及通訊監察譯文等卷內相關證據，詳
為取捨論述說明，而對乙○○否認販賣，辯稱伊與鄧傑華、黃政
宏、林品君等人都是約定時間地點見面後，一起合資向藥頭購買
甲基安非他命，伊沒有販賣云云，如何係飾卸之詞，不足採信，
加以說明指駁。復敘明認相關之傳聞證據有證據能力之依據及理
由。所為之論斷，俱有卷證資料可資覆按，其採證認事職權之行
使，核無違背法令情形。乙○○上訴意旨，並未依據卷內資料指
摘原判決有何具體違背法令情形，徒執前詞，僅就原審採證認事
職權之適法行使，或對原判決已論斷明白之事項，任意指摘違背
法令，並就與事實認定及判決結果無影響之枝節事項，仍為單純
事實之爭辯，均與法律規定得為第三審上訴理由之違法情形不相
適合。應認乙○○之上訴違背法律上之程式，併予駁回。
二、甲○○上訴部分：
查第三審上訴書狀，應敘述上訴之理由，其未敘述者，得於提起
上訴後十日內補提理由書於原審法院，已逾上述期間，而於第三
審法院未判決前仍未提出上訴理由書狀者，第三審法院應以判決
駁回之，刑事訴訟法第三百八十二條第一項、第三百九十五條後
段規定甚明。上訴人甲○○不服原審關於論處其罪刑部分之判決
，於民國九十八年九月四日提起上訴，並未敘述理由，迄今逾期
已久，於本院未判決前仍未提出，依上開規定其上訴自非合法，
應併予駁回。
據上論結，應依刑事訴訟法第三百九十五條，判決如主文。
中    華    民    國  九十八  年   十一   月  二十六  日
                      最高法院刑事第八庭
                          審判長法官  洪  文  章
                                法官  王  居  財
                                法官  郭  毓  洲
                                法官  黃  梅  月
                                法官  邱  同  印
      本件正本證明與原本無異
                                      書  記  官
中    華    民    國  九十八  年   十二   月    一    日
                                                      Ｅ


司法院資訊處製作；財團法人民間司法改革基金會備份。
